【裁判字號】    95,上訴,1708
【裁判日期】    951122
【裁判案由】    違反毒品危害防制條例
【裁判全文】
臺灣高等法院高雄分院刑事判決        95年度上訴字第1708號
上  訴  人
即  被  告  甲○○
                    號  （現另案於國防部臺南監獄執行中）
指定辯護人  蘇俊誠  律師
上列上訴人因違反毒品危害防制條例案件，不服臺灣高雄地方法
院94年度訴字第853 號中華民國95年8 月2 日第一審判決（起訴
案號：臺灣高雄地方法院檢察署94年度核退偵字第53號，移送併
辦案號：同署93年度偵字第21493 號），提起上訴，本院判決如
下：
     主  文
上訴駁回。
     事  實
一、甲○○明知海洛因業經政府公告為毒品危害防制條例第2 條
    第2 項第1 款之第一級毒品，不得非法持有、販賣。詎其竟
    為獲取毒品海洛因供己免費施用作為報酬，而與朱寶永﹙另
    案審理﹚共同意圖營利，基於販賣第一級毒品海洛因之概括
    犯意聯絡，推由朱寶永負責販入第一級毒品海洛因，甲○○
    則分擔接聽購毒者來電、交付第一級毒品海洛因給購毒者並
    收取買賣價金及提供其父親所有車牌號碼N7-2395 號自小客
    車為交通工具等事宜，而共同連續為下列販賣第一級毒品海
    洛因行為：
  (一)92年9 月間某日、92年10月間某日及92年10月28日，綽號「
    阿三」之卓三增（已歿）各撥打朱寶永（綽號永仔）使用之
    0000000000號行動電話，由朱寶永或甲○○接聽，雙方於電
    話中談妥買賣毒品海洛因之數量、價金及地點後，再由甲○
    ○將要販賣之毒品海洛因攜往約定之地點即高雄縣阿蓮鄉○
    ○村○○路303 之1 號福德祠旁交貨。渠等以此方式連續販
    賣金額分別為新台幣﹙下同﹚2,000 元、3,000 元及5,000
    元之第一級毒品海洛因（數量不詳）給卓三增共3 次，合計
    10,000元。
  (二)92年10月19日及之後某日，葉旭昭撥打朱寶永所有之000000
    0000號或0000000000號行動電話，雙方並於電話中談妥買賣
    海洛因之數量、價金及交易地點後，再由朱寶永駕駛車牌號
    碼N7-2395 號自小客車搭載甲○○，共同前往臺南縣龍崎鄉
    交付毒品海洛因給葉旭昭，以此方式連續販賣金額各為1,00
    0 元之第一級毒品海洛因（數量不詳）給葉旭昭共2 次，合
    計2,000 元。
  (三)92年9 月15日某時、同年9 月16日某時、同年10月11日某時
    及同年10月20日某時，乙○○分別撥打上開朱寶永所有0000
    000000號及0000000000號行動電話號碼，向朱寶永聯絡購買
    海洛因事宜，分別由甲○○及朱寶永接聽電話並與乙○○談
    妥購買毒品之數量、價金及交易之地點後，即由朱寶永、甲
    ○○至高雄縣阿蓮鄉阿蓮國小旁、台南縣龍崎鄉等地完成毒
    品交易4 次，各次交易金額依序為1,000 元、1,000 元、2,
    000 元、1,000 元，合計5,000 元。
  (四)92年11月4 日上午10時許，卓三增又以上揭方式撥打朱寶永
    使用之0000000000號行動電話，向朱寶永購買價金11,000元
    之海洛因（重約5 分），雙方約定交易時間及地點後，朱寶
    永即將0000000000號行動電話交給甲○○，並交待甲○○於
    卓三增撥打該電話時，將卓三增欲購買重約5 分之海洛因交
    給卓三增，並向其收取11,000元。嗣於該日上午某時，卓三
    增撥打0000000000號與甲○○聯絡後，甲○○遂騎乘車牌號
    碼HR6-307 號重型機車攜帶海洛因，前往約定之高雄縣阿蓮
    鄉○○村○○路303 之1 號福德祠旁，隨即進入卓三增所駕
    駛車牌號碼J4-1201 號自小客車內，將重約5 分之海洛因交
    給卓三增，並收取價金11,000元。完成交易後，卓三增見有
    車輛攔檢，乃駕車衝撞逃逸，甲○○則下車逃離現場，並將
    其所攜帶剩餘之海洛因15小包及注射針筒1 支丟棄在地，旋
    為警追躡當場逮捕，並查扣丟棄於地上之第一級毒品海洛因
    15小包（合計淨重2.96公克、包裝重4.68公克），及在甲○
    ○身上扣得上開販毒所得11,000元及朱寶永所有供販賣毒品
    聯絡用之BENQ牌行動電話1 支（門號0000000000號），另扣
    得NOKIA 牌行動電話（門號0000000000號）1 支及注射針筒
    1 支。朱寶永與甲○○以上揭方式販賣毒品海洛因所得共計
    28,000元。
二、案經台南縣警察局移送臺灣高雄地方法院檢察署檢察官偵查
    起訴及移送併案審理。
    理  由
壹、程序方面
一、按被告之自白，非出於強暴、脅迫、利誘、詐欺、疲勞訊問
    、違法羈押或其他不正之方法，且與事實相符者，得為證據
    ；被告陳述其自白係出於不正之方法者，應先於其他事證而
    為調查，刑事訴訟法第156 條第1 項、第3 項分別定有明文
    。本件上訴人即被告甲○○（下稱被告）及辯護人於本院審
    理時雖辯稱：被告警詢之自白，係在意識不清中所為之陳述
    ，且警詢筆錄與法院勘驗警詢錄音帶有諸多不符，被告之警
    詢筆錄應無證據能力云云。惟查：
  (一)原審當庭播放被告上開警詢錄音帶，勘驗結果略以：(1)警方
    先權利告知，被告表示不用請律師，但是通知被告大哥王廷
    旭到場；(2)警方詢問被告有無前科並提及被告有槍砲前科，
    被告立即否認並無槍砲前科，並稱有盜匪、毒品、傷害前科
    ，並否認有妨害自由前科；(3)警方間被告現在頭腦意識是否
    清楚？被告答稱意識清醒；(4)警方詢問於92年11月4 日上午
    11時15分，在高雄縣阿蓮鄉○○村○○路303 之1 號之福德
    祠旁，查獲第一級毒品海洛因。警方還沒有問完，被告立即
    搶先答稱那不是我的，隨後並稱那是朱寶永的，並且有承認
    是在逃跑時丟棄的；(5)警方問為何將毒品及注射針筒丟棄？
    被告解釋原因並稱看到警察會怕，並搶先要解釋原因．．．
    (6)警方詢問被告為何跟朱寶永拿毒品及行動電話？被告答稱
    朱寶永開我的車出去。被告並且答稱朱寶永有交代，如三仔
    打電話進來要跟他收錢，並且把東西交給朱寶永的女朋友等
    情，有原審法院95年7 月19日審判筆錄在卷可稽（見原審卷
    第175 、176 頁）。足見，被告經警詢問時，並未遭員警以
    強暴、脅迫等不正方法詢問，其亦未表示毒癮發作，且數度
    辯駁警員問話，更搶先解釋原因，復更明確供述其意識清醒
    ，顯未有意識不清而致影響其自白真實性之情。
  (二)本件被告於92年11月4 日之第1 、2 次警詢筆錄，經本院法
    官助理實際播放警詢錄音帶後，其警詢內容除有少許因錄音
    時聲音吵雜聽不清楚，及第2 次錄音於被告回答金額3,000
    元後，至詢問卓三增駕車衝撞之問題前有中斷情形外，警詢
    過程均屬平和，被告對於警方人員詢問之問題均能清楚回答
    ，於第1 次警詢中，在經警告知被告所犯罪名及相關權利，
    並詢問被告前科後，經警詢問被告意識是否清楚？被告即已
    明確答稱：「有」（即意識清楚）。另於該次警詢即將結束
    終了之時，被告尚答稱：「我希望檢察官可以給我機會，我
    可以幫忙把大盤商找出來」。又經警詢問辦案人員於製作筆
    錄時有無使用強暴、脅迫、或其他不正方法取供，被告亦明
    確答稱：「無」。其於第2 次警詢筆錄時，對於警方詢以第
    1 次筆錄實在否？被告亦明確答稱「有」；於警詢問辦案人
    員於製作筆錄時有無使用強暴、脅迫、或其他不正方法取供
    ，被告亦明確答稱：「無」，暨警詢其以上所說實在嗎？被
    告且明確答稱：「實在」等情，亦有本院法官助理製作之勘
    驗警詢錄音記錄附卷可憑（見本院卷第56至59頁，此亦經檢
    察官、辯護人及被告均同意有證據能力，見本院卷第63頁）
    。準此，被告於為警查獲後，接受警方人員詢問時，確係於
    意識清楚，且未受員警任何強暴、脅迫、利誘等不正方法所
    致，是其警詢陳述係在其自由意志情形下所為之任意性供述
    ，應堪認定。至上開第1 、2 次警詢筆錄所載內容，雖未照
    警詢錄音般逐字逐句記錄，而多係警方人員綜合詢問之問題
    ，與被告就該問題先後回答內容，予以整理後所為之記載，
    惟經比對警詢筆錄之記載及錄音顯示之內容，警詢筆錄關於
    被告陳述之記載難謂與被告陳述有何不同。且縱有些微不符
    ，依刑事訴訟法第100 條之1 第2 項規定，亦僅不符部分不
    得作為證據，非謂全部警詢筆錄均不得作為證據。是被告及
    辯護人上開所辯：被告警詢之自白係在意識不清中所為之陳
    述、筆錄與錄音不符云云，均與上開事證不符，不足採信。
    從而，被告上開自白既係出於被告自由意識下所為，即非無
    證據能力，而得為本院判斷之依據。
二、次按被告以外之人於審判外之言詞或書面陳述，除法律有規
    定者外，不得作為證據；被告以外之人於偵查中向檢察官所
    為之陳述，除顯有不可信之情況者外，得為證據；又被告以
    外之人於審判中，有死亡、身心障礙致記憶喪失或無法陳述
    、滯留國外或所在不明而無法傳喚或傳喚不到、到庭後無正
    當理由拒絕陳述之情形者，其於檢察事務官、司法警察官或
    司法警察調查中所為之陳述，經證明具有可信之特別情況，
    且為證明犯罪事實之存否所必要者，得為證據，刑事訴訟法
    第159 條第1 項、第159 條之1 第2 項、第159 條之3 分別
    定有明文。又被告以外之人於檢察事務官、司法警察官或司
    法警察調查中所為之陳述，與審判中不符時，其先前之陳述
    具有較可信之特別情況，且為證明犯罪事實存否所必要者，
    得為證據，刑事訴訟法第159 條之2 分別定有明文。本件被
    告及辯護人認證人卓三增、葉旭昭、乙○○之警詢陳述，及
    葉旭昭、乙○○於檢察官偵查時向檢察官所為之陳述均無證
    據能力。查證人乙○○之警詢陳述，與其於原審93年度訴字
    第3252號案件審理時證述情節，經核尚無不符；證人葉旭昭
    之警詢陳述，與其於原審審理時證述情節，經核尚無不符，
    證人葉旭昭、乙○○之警詢陳述既屬審判外之供述，依法自
    均無證據能力。至證人卓三增已於93年4 月9 日死亡，有個
    人資料查詢結果單1 紙在卷可按（見原審(二)卷第132 頁），
    致本院無法傳喚到庭作證，本院斟酌證人卓三增於警詢中所
    述，係出於其自由意志而為陳述，製作筆錄之員警亦未有何
    強暴、脅迫或以其他不正方法等情事，有可信之特別狀況，
    且為證明犯罪事實存否所必要，衡諸刑法訴訟法第159 條之
    3 第3 款規定，其於警詢所述應有證據能力。而證人葉旭昭
    、乙○○於檢察官偵訊所為之陳述均經具結，渠等均未曾提
    及檢察官在偵查時有不法取供之情形，而被告及辯護人亦未
    釋明上開供述有顯不可信之情況，依上說明，渠等於偵查中
    之證述並無顯不可信之特別狀況，依刑事訴訴法第159 條之
    1 第2 項規定，亦得為證據。
三、又被告以外之人於審判外之陳述，雖不符刑事訴訟法第159
    條之1 至第159 條之4 之規定，而經當事人於審判程序同意
    作為證據，法院審酌該言詞陳述或書面陳述作成時之情況，
    認為適當者，亦得為證據；另當事人、代理人或辯護人於法
    院調查證據時，知有第159 條第1 項不得為證據之情形，而
    未於言詞辯論終結前聲明異議者，視為有前項之同意，刑事
    訴訟法第159 條之5 定有明文。本件檢察官、辯護人及被告
    於本院準備程序時，就原審判決所引用各項證據（含傳聞證
    據、非傳聞證據及符合法定傳聞法則例外之證據）之證據能
    力，除有爭執之上開部分外，餘均明示同意有證據能力（見
    本院卷第47、48頁），且於本院言詞辯論終結前，檢察官、
    辯護人及被告對於卷附上開爭執部分外之具有傳聞證據性質
    之證據，既均已知其情，均未聲明異議，本院認除上開爭執
    部分已敘明如上外，其他卷附具有傳聞證據性質之證據，並
    無任何違法取證之不適當情形，以之作為證據使用係屬適當
    ，自得採為認定事實之證據。
貳、實體方面
一、訊據上訴人即被告甲○○（下稱被告）矢口否認有共同販賣
    第一級毒品海洛因之犯行，辯稱：查獲之毒品海洛因是朱寶
    永與卓三增共同出資購買以供吸食之用，朱寶永外出留下行
    動電話及毒品託伊交給卓三增，並非販賣，伊未向卓三增收
    1 萬1,000 元，另伊從來沒有販賣海洛因給葉旭昭、乙○○
    云云。
二、經查：
  (一)被告與朱寶永共同販賣毒品海洛因給卓三增部分：
  (1)被告於上揭事實欄所示時、地，與朱寶永共同販賣毒品海洛
    因給卓三增共4 次（含先前3 次及最後為警查獲之該次共4
    次）等事實，已據被告於92年11月4 日查獲當日第1 次警詢
    時坦承：「朱寶永將渠所持用0000000000行動電話及一級毒
    品海洛因交給我時，跟我說綽號『阿三』之男子如果打0000
    000000進來，就將用紙包裹的一級毒品海洛因（詳細數量不
    詳）交給綽號『阿三』之卓三增，並向他收取11,000元；我
    自92年9 月下旬某日起大概幫朱寶永運送毒品販賣4 次左右
    ，地點都在高雄縣阿蓮鄉○○路303 之1 號旁，最後1 次就
    是92 年11 月4 日上午11時15分將毒品交給卓三增後被緝獲
    這一次，我偶爾向朱寶永討取少許第一級毒品海洛因施用，
    當作運送販賣毒品的報酬；一開始在警詢時僅供稱係前往高
    雄縣阿蓮鄉○○村○○路303 之1 號向綽號『阿三』收取欠
    款，係因我怕說出朱寶永，會牽連到朱寶永和我所涉及刑責
    ，所以才會謊稱係替朱寶永前往收取款項，朱寶永平日均以
    販賣第一級毒品海洛因維生，以上所述均實在」等語（見警
    (一)卷第8 至10頁）。其於同日第2 次警詢中亦坦承：「第一
    次約於9 月下旬上午10時許，我將朱寶永交給我毒品要轉售
    給卓三增，收取毒品販賣金額2,000 元，第二次於92年10月
    上旬上午10時至11時許，我將朱寶永交給我要轉售給卓三增
    收取毒品販賣金額3,000 元，第三次於92年10月28、29日上
    午10 時 至11時許，我將朱寶永交給我要轉售給卓三增收取
    毒品販賣金額5,000 元，最後一次就是92年11月4 日上午11
    時15分許將毒品交給卓三增後被緝獲這一次，地點均係高雄
    縣阿蓮鄉○○村○○路303 之1 號旁，前3 次我均駕駛自小
    客車，最後一次騎乘HR6-307 號重型機車，聯絡方式：均是
    卓三增打朱寶永之行動電話0000000000聯絡購買毒品，當時
    我正在朱寶永住宅處，朱寶永便要我代他將海洛因販賣給卓
    三增，並當面收取販毒所得之金錢，再將販毒所得交給朱寶
    永，朱寶永將毒品分裝成大小包就叫我拿去販賣給卓三增，
    我並不知道其所包裝之重量多少。我身上之11,000元，是卓
    三增向朱寶永購買毒品，由我轉交毒品給卓三增後收取之販
    毒金額」等語（見警(一)卷第17至19頁）。其於檢察官偵訊時
    復坦承：「是朱寶永託我送毒品給買主，他會拿毒品免費供
    我使用；今天（92年11月4 日）所施用之毒品是運送毒品之
    代價，警詢所述替朱寶永運送毒品4 次是真實，朱寶永都叫
    我拿給卓三增，他叫我賣多少，我就收多少錢；4 次之毒品
    我都是交給卓三增，今天賣11,000元，之前賣2,000、3,000
    、5,000 元都是我親手交給卓三增等，交易方式是卓三增會
    打電話給朱寶永，朱寶永再叫我運送毒品給卓三增」等語不
    諱（見偵(二)卷第12、13頁）。
  (2)證人卓三增於92年12月6 日警詢中陳稱：「我當日（11月4
    日）是以家中電話打給綽號『永仔』之男子想購買毒品海洛
    因，現在電話已忘了，我之前向他購買毒品海洛因都是打00
    00000000電話聯絡。相片內之甲○○確實是92年11月4 日上
    午在高雄縣阿蓮鄉○○路303 之1 號（福德祠旁）販賣海洛
    因給我的人沒有錯，我當時以11,000元購買海洛因毒品（數
    量計重5 分），毒品均已吸食完畢，我購買毒品前後約4 、
    5 次，最後1 次是92年11月4 日警方查獲甲○○這一次，警
    方查獲前約一星期也有購買毒品海洛因，數量我已記不起來
    ，我只知道每次購買金錢為2,000 元、3,000 元、5,000 元
    、11,000元不一之金額，數量我知道11,000元重量是5 分，
    其他金額我就不知道詳細重量，每次交易地點均是在高雄縣
    阿蓮鄉○○路303 之1 號（福德祠旁）」等語甚詳（見偵(六)
    卷第25至27頁）。其於92年12月30日警詢時亦陳稱：「我所
    施用之毒品都是向一名綽號『永仔』購買，我都先用電話與
    綽號『永仔』男子聯絡交易地點及要購買之數量，再進行交
    易。我向綽號『永仔』購買毒品很多次，交易地點有在高雄
    縣阿蓮鄉，最後一次是在92年11月4 日早上11時許，在高雄
    縣阿蓮鄉土地公廟前。我有持用我的0000000000號行動電話
    打給綽號『永仔』要購買海洛因毒品，電話由綽號『廷華』
    所接聽，我向綽號『永仔』購買一級毒品海洛因也是由綽號
    『廷華』送來給我的」等語詳確（見警(二)卷第20、21頁）。
  (3)台南縣警察局警員於92年11月4 日，在高雄縣阿蓮鄉○○村
    ○○路303 之1 號福德祠旁，當場查獲被告，並扣得白色粉
    末15小包，另於被告身上扣得現金11,000元及0000000000號
    行動電話1 支（BENQ牌）等情，為被告於警詢及原審審理時
    所是認，並有台南縣警察局扣押書1 份在卷可證（見警(一)卷
    第22頁）；而上開扣案白色粉末送驗結果，該白色粉末15小
    包確為第一級毒品海洛因無訛（驗後合計淨重2.96公克，包
    裝重4.68公克），有法務部調查局92年12月25日調科壹字第
    220016327 號鑑定通知書影本1 紙在卷可稽（見原審卷第20
    7 頁）。此外，復有通訊監察書2 份、收音通聯表1 份及監
    聽電話譯文表1 份在卷（見警(二)卷第33頁至第45頁），足以
    佐證卓三增確有以電話聯絡方式向朱寶永購買毒品海洛因之
    事實。
  (4)被告於本院審判中雖翻異其詞，並辯稱：查獲之毒品海洛因
    是朱寶永與卓三增共同出資購買以供吸食之用，朱寶永外出
    留下行動電話及毒品託伊交給卓三增，並非販賣云云。惟被
    告與朱寶永係朋友關係，亦無恩怨等情，業據證人朱寶永於
    原審審理時證稱及被告自承在卷（見原審卷第182 、183 、
    200 頁），則衡諸常情，被告自無虛詞欲陷己罪及誣陷朱寶
    永之可能，而被告就其與共犯朱寶永共同販賣交付海洛因給
    卓三增之時間、地點、價格、聯絡交易之方式等相關細節，
    業據其於警詢、偵訊中均供述十分詳細明確（該供述確出於
    任意性，已如上述），且前後供述始終一致，經核亦與證人
    卓三增上揭指述情節大致相符，益徵被告上揭不利於己之自
    白，確與事實相符。再者，被告上開所辯，亦為證人朱寶永
    於原審審理時結證稱：沒有與卓三增共同合資購買毒品等語
    （見原審卷第178 頁），顯見被告上開所辯，為飾卸之詞，
    自不足採。
  (5)綜上所述，被告確有於事實欄所示時、地先後4 次與共犯朱
    寶永共同販賣交付毒品海洛因給卓三增之犯行，足堪認定。
  (二)被告與朱寶永共同販賣毒品海洛因給葉旭昭、乙○○部分：
  (1)證人葉旭昭於原審審理時證稱：「我在跟朱寶永購買毒品時
    看過被告在朱寶永車上，因而認識被告。我用家中電話00-0
    000000號及手機0000000000號與朱寶永聯絡，交付毒品海洛
    因時，有時候是朱寶永1 人，有時侯是朱寶永、被告及一個
    女生，跟朱寶永購買毒品多次，確實次數我忘了，有多次看
    到被告、朱寶永及一個女生在現場，約有4 、5 次。在警詢
    中說向朱寶永買過很多次，每次毒品交易金額1,000 、3,00
    0 、5,000 元不等，地點在台南縣龍崎、田中變電所附近、
    高雄縣阿蓮鄉土地公廟旁等地點交易及接電話者通常是陸雅
    蘭，或者永哥及被告不一定，講完電話就到約定時、地交易
    均係實在，交易次數差不多約10次。我打電話去的時候，都
    有不同之聲音，被告也有接過電話，交易毒品時三個人有共
    同開豐田的車子來，我與朱寶永在車窗旁邊交易者品時，被
    告在車上應該可以看得到，印象中都是朱寶永開車，被告沒
    有單獨送毒品來過」等語（見原審卷第184 至191 頁）。其
    於原審法院另案之93年度訴字第3252號案件中則證稱：「我
    向朱寶永購買毒品，大概是自92年9 月份開始，直到10月、
    11月左右，有時2 、3 天，有時約隔1 個星期，每次買2,00
    0 、3,000 ，5,000 、6,000 元不一定，最少2,000 、3,00
    0 元最多5,000 、6,000 元，在關廟鄉變電所、台南縣龍崎
    、阿蓮鄉的一間小廟（土地公廟）交易，交易次數應該總共
    約10次。交易毒品時，我打朱寶永的行動電話給朱寶永，號
    碼忘記了，我向朱寶永所購買的毒品是海洛因，在向朱寶永
    購買毒品時，有看見被告與朱寶永在一起，他們是坐同一部
    車來，是朱寶永開車，我走到門旁，朱寶永就把毒品給我，
    我就把錢交給朱寶永」等語（見93年度訴字第3252號卷第17
    5 至181 頁）。其於檢察官偵查中則結證稱：「0000000000
    號行動電話是我使用，00-0000000號是我家電話，曾用上開
    電話撥打0000000000、0000000000號，向朱寶永購買毒品海
    洛因，時間約1 、2 個月，都是我打電話跟他聯絡，買了很
    多次，差不多10次，每次3,000 、5,000 元不等，我打電話
    去三個人都有接過電話，在台南縣龍崎、變電所附近及高雄
    縣阿蓮鄉交付毒品海洛因給我」等語（見偵(三)卷第39、40頁
    ）。
  (2)證人乙○○於檢察官偵訊時證稱：「自92年中一直到92年11
    月向『永仔』購買海洛因，約2 天1 次，每次500 至1,000
    元，海洛因在高雄縣阿蓮鄉阿蓮國小附近交付」等語（見偵
    (三)卷第42、43頁）；其於原審法院另案之93年度訴字第3252
    號審理時證稱：「約自92年6 月起至11月止向朱寶永購買毒
    品，在高雄縣阿蓮鄉阿蓮國小旁邊，有時是他從我家經過時
    有拿給我，每次都約500 或1,000 元。1 天至2 天交易1 次
    。我都是打他的行動電話跟他聯絡，毒品都是朱寶永拿給我
    ，也是由朱寶永與我聯絡。所買毒品毒品是海洛因。我都是
    於我家（台南縣關廟鄉）或阿蓮國小附近，沒有其他地方，
    金錢最少是500 元，最多是1,000 元，沒有其他的金額，至
    於幾次買500 元及幾次買1,000 元我不記得，監聽譯文中編
    號2 、5 、8 、9 頁是我打的沒有錯，都是他一人拿過來，
    最後一次購買是92年11月19日下午4 點半於阿蓮國小旁購買
    1,000 元毒品」等語（見93年度訴字第3252號卷第181 至18
    4 頁）。
  (3)按「告訴人、證人之陳述有部分前後不符，或相互間有所歧
    異時，究竟何者為可採，法院仍得本其自由心證予以斟酌，
    非謂一有不符或矛盾，即應認其全部均為不可採信；尤其關
    於行為動機、手段及結果等之細節方面，告訴人之指陳，難
    免故予誇大，證人之證言，有時亦有予渲染之可能；然其基
    本事實之陳述，若果與真實性無礙時，則仍非不得予以採信
    （最高法院74年台上字第1599號判例參照）。本案綜觀上揭
    證人乙○○及葉旭昭之供述，其2 人就歷次向被告朱寶永購
    買海洛因之時間、次數、金額及地點之方式，前後供述雖然
    略有歧異，然此應係因時間經過致其等記憶模糊等情所致，
    自難僅依此情遽認其2 人之全部供述均不可採。而依其2 人
    上揭供述意旨，其2 人就被告與朱寶永確曾販賣海洛因給其
    2 人之基本事實並無二致。本院審酌證人乙○○雖證稱其自
    92 年6月（或92年中）起至同年11月止向朱寶永購買毒品，
    每次都約500 或1,000 元，1 天至2 天交易1 次云云，然除
    證人乙○○上開證述外，並無其他事證可資佐憑；且本案經
    臺灣台南地方法院檢察署自92年9 月12日起至92年11月6 日
    止核發通訊監察書，然觀卷附放音通聯表、監聽譯文，證人
    乙○○固有以0000000000號行動電話及以葉旭昭之00000000
    00號行動電話於(1)92年9 月15日撥打朱寶永0000000000號行
    動電話，由被告接聽，乙○○並表示購買1,000 元之毒品；
    (2)於92年9 月16日打朱寶永0000000000號行動電話，分別由
    朱寶永及被告接聽，乙○○並購買1, 000元毒品，且約定交
    付毒品地點在台南縣龍崎；(3)於92年10月11日撥打朱寶永00
    00000000號行動電話，購買2,000 元毒品；(4)於92年10月20
    日撥打朱寶永0000000000號行動電話，並表示購買1,000 元
    毒品，且約定交付毒品地點為變電所等情，有臺灣台南地方
    法院檢察署通訊監察書2 份、放音通聯表、電話譯文表各1
    份在卷可稽（見警(二)卷第33至45頁），其餘則未見渠等有電
    話通訊及約定購買毒品之紀錄，是自以上開放音通聯表、監
    聽譯文較為可信，而認定被告與朱寶永有分別於92年9 月15
    日某時、同年9 月16日某時、同年10月11日某時及同年10月
    20日某時，在高雄縣阿蓮鄉阿蓮國小旁、台南縣龍崎鄉等地
    完成毒品交易4 次，各次交易金額依序為1,000 元、1,000
    元、2,000 元、1,000 元，合計5,000 元。至證人乙○○雖
    曾有以500 元購買海洛因之證述，被告固於警詢時曾供述販
    賣海洛因3 次予乙○○等較有利被告之陳述（見警(二)卷第4
    頁），惟依卷附上開通聯紀錄及電話監聽譯文（見警(二)卷第
    44、45頁），已足認被告及朱寶永確依上開價格，販賣海洛
    因4 次予乙○○之事實；而證人乙○○上開所述之以500 元
    購買云云，無證據足以證明；被告上開出售海洛因3 次予乙
    ○○云云，則與卷附證據不符，自難依此為被告有利之認定
    。另證人葉旭昭於檢察官偵訊、原審審理及原審法院另案之
    93年度訴字第3252號案件審理時雖證稱：見過被告與朱寶永
    共同前往台南縣龍崎、田中變電所附近、高雄縣阿蓮鄉土地
    公廟旁等地點交易，且交易次數約10次等語，然除證人葉旭
    昭上開證述外，並無其他事證可資佐憑，且本案經臺灣台南
    地方法院檢察署自92年9 月12日起至92年11月6 日止核發通
    訊監察書，然觀卷附放音通聯表、監聽譯文，證人葉旭昭僅
    有於92年10月19日以其家中00-0000000號電話撥打朱寶永00
    00000000號行動電話洽談購買毒品事宜，有通訊監察書2 份
    、放音通聯表、電話譯文表各1 份在卷可稽（見警(二)卷第33
    至45頁），其餘則未見渠等有電話通訊及洽談購買毒品之紀
    錄，是自以上開放音通聯表、監聽譯文較為可信，另佐以被
    告於警詢時亦供稱：我和綽號「永仔」男子是朋友，我會開
    車去找「永仔」，「永仔」會向我借汽車出去，「永仔」沒
    空時會託我將毒品送去指定地點交易，把毒品交給葉旭昭。
    葉旭昭要交易毒品時會先與綽號「永仔」聯絡交易地點，「
    永仔」會託我將毒品送去交易地點；葉旭昭交易地點在龍崎
    ，有2 次，地點、時間我不記得等語（見警(二)卷第1 、2 頁
    ），復參酌證人葉旭昭於原審審理時上開所證述買賣毒品交
    易最低金額為1,000 元等情，而認定被告與朱寶永於92年10
    月19日及之後某日，在台南縣龍崎販賣第一級毒品各1,000
    元（此部分確實金額不明，採最有利於被告之金額）給葉旭
    昭共2 次。從而，被告有與朱寶永共同販賣海洛因給乙○○
    、葉旭昭之行為至明。被告上情所辯：伊從來沒有販賣海洛
    因給葉旭昭、乙○○云云，殊不足採。
  (三)邇來政府為杜絕毒品氾濫，毒害人民甚深，再三宣導教民眾
    遠離毒品、媒體之報導既深且廣，對於毒品之禁絕，應為民
    眾所熟悉。又政府對於查緝施用、轉讓及販賣毒品無不嚴格
    執行，且販賣毒品罪更係重罪，設若無利可圖，衡情一般持
    有毒品者，當不致輕易將持有毒品交付他人。況第一級毒品
    海洛因價格不貲、物稀價昂，且販賣第一級毒品海洛因係違
    法行為，非可公然為之，亦無公定之價格，不論任何包裝，
    均可任意分裝增減分量，每次買賣價量，亦可能隨時依雙方
    間之關係深淺、資力、需求量及對行情之認知、來源是否充
    裕、查緝是否嚴格，購買者被查獲時供述購買對象之可能性
    風險之評估等，因而異其標準，並隨時機動調整，非可一概
    而論，是販賣之利得除經坦承犯行或價量俱臻明確外，委難
    查得實情，販賣之人從價差或量差中牟利方式雖異，其意圖
    營利之非法販賣行為則一，足見被告與朱寶永上開共同販賣
    第一級毒品海洛因之舉，渠等主觀上確有共同牟利意圖，應
    堪認定。
  (四)綜上所述，被告上開所辯，顯係卸責之詞，均無足採。被告
    與朱寶永共同販賣第一級毒品海洛因給卓三增、乙○○及葉
    旭昭之犯行，事證明確，犯行堪以認定。
三、按行為後法律有變更者，適用行為時之法律。但行為後之法
    律有利於行為人者，適用最有利於行為人之法律，刑法第2
    條第1 項定有明文。另於比較時應就罪刑有關之共犯、未遂
    犯、想像競合犯、牽連犯、連續犯、結合犯，以及累犯加重
    、自首減輕暨其他法定加減原因（如身分加減）與加減比例
    等一切情形，本於統一性及整體性原則，綜其全部罪刑之結
    果而為比較（最高法院95年5 月23日第8 次刑事庭會議決議
    內容參照）。查被告行為後，刑法第56條連續犯之規定，業
    於94年1 月7 日修正公布刪除，另刑法第33條第5 款關於罰
    金刑之下限則修正提高為新台幣1,000 元以上，並以百元計
    算之，並均於95年7 月1 日施行，經比較行為時及裁判時法
    律，裁判時法（適用結果需數罪併罰，且罰金刑下限提高）
    並未較有利於被告，是應依刑法第2 條第1 項前段規定，適
    用被告行為時之法律，併此敘明。次按海洛因係毒品危害防
    制條例第2 條第2 項第1 款所規定之第一級毒品，被告意圖
    牟利販賣海洛因予卓三增、乙○○及葉旭昭等犯行，核係犯
    毒品危害防制條例第4 條第1 項之販賣第一級毒品罪。被告
    持有第一級毒品海洛因之低度行為，為其後販賣第一級毒品
    海洛因之高度行為所吸收，不另論罪。被告與朱寶永就上開
    犯行，彼此間互有犯意聯絡及行為分擔，為共同正犯。被告
    多次販賣第一級毒品海洛因犯行，時間緊接，方法相同，所
    犯復為構成要件相同之罪名，顯係基於概括犯意反覆為之，
    應依行為時刑法第56條連續犯規定論以一罪，並依法加重其
    刑（法定刑為死刑或無期徒刑部分依法不得加重）。被告上
    述連續販賣海洛因給乙○○、葉旭昭之犯行（即事實欄第一
    點(二)、(三)部分），雖未據起訴，惟此部分與已經起訴之販賣
    第一級毒品犯行有連續犯之裁判上一罪關係，應為起訴效力
    所及，本院自應併予審究。末查被告所販賣之毒品數量遠不
    及一般大盤商、中盤商之持有量，就本案所涉犯販賣第一級
    毒品罪行情節及程度，均較共犯朱寶永輕微（前經本院以94
    年度上訴字第857 號援引刑法第59條規定而判處有期徒刑14
    年，現經最高法院發回更審中），而被告所犯販賣第一級毒
    品罪，法定本刑為死刑、無期徒刑，本院認以其犯罪情狀，
    量處最輕本刑無期徒刑仍嫌過重，其犯罪情狀與法定刑度相
    較，客觀上情輕法重而可引起一般人之同情，爰依刑法第59
    條之規定，減輕其刑（修正前刑法第64條第2 項所定之「死
    刑減輕者，為無期徒刑或15年以下12年以上有期徒刑」、第
    65條第2 項所定之「無期徒刑減輕者，為7 年以上有期徒刑
    」之規定，較修正後之「死刑減輕者，為無期徒刑」、「無
    期徒刑減輕者，為20年以下15年以上有期徒刑」為輕，自應
    適用有利於被告修正前刑法第64條第2 項、第65條第2 項規
    定，並依法先加後減其刑。
四、原審認被告罪證明確，因而適用毒品危害防制條例第4 條第
    1 項、第18條第1 項前段、第19條第1 項，刑法第11條、第
    2 條第1 項前段（漏引）、第28條、第59條、修正前刑法第
    56條、第37條第2 項之規定，及審酌被告前有違反懲治盜匪
    條例、違反麻醉藥品管理條例、違反毒品危害防制條例等前
    科，有臺灣高等法院被告前案紀錄表1 份在卷可按，素行非
    佳，其明知毒品戕害國民身心健康甚鉅，竟為獲取毒品海洛
    因供己免費施用，不惜與共犯朱寶永共同意圖營利，連續販
    賣毒品海洛因多次，戕害人民身心健康非輕，犯後飾詞否認
    犯行，未見悔意及其智識程度、生活狀況等一切情狀，量處
    有期徒刑12年，且被告上開所犯者為販賣第一級毒品，核其
    性質，本院認有褫奪公權之必要，並依行為時刑法第37條第
    2 項之規定宣告褫奪公權6 年；並敘明扣案之海洛因15小包
    （合計淨重2.96公克、包裝重4.68公克），係屬第一級毒品
    ，其外包裝亦沾染毒品，無法析離，均應依毒品危害防制條
    例第18條第1 項前段之規定宣告沒收銷燬之，至送驗耗損之
    毒品部分，既已滅失，故不為沒收銷燬之宣告；扣案之BENQ
    牌行動電話1 支（門號0000000000號）及未扣案之00000000
    00號、0000000000號行動電話各1 支（均不含門號晶片），
    均屬共犯朱寶永所有，供販賣毒品聯絡所用之物，已如上述
    ，均依毒品危害防制條例第19條第1 項規定宣告沒收，其中
    未查扣之0000000000號、0000000000號行動電話各1 支，如
    全部或一部不能沒收時，追徵其價額或以其財產抵償之。又
    被告共同販賣第一級毒品所得之財物合計28,000元（包括扣
    案之現金11,000元），亦均依毒品危害防制條例第19條第1
    項之規定及共犯理論，併予宣告連帶沒收之，其中未扣案之
    販毒所得17,000元，如全部或一部不能沒收時，以其財產抵
    償之。至扣案之NOKIA 牌行動電話1 支（門號0000000000號
    ）及注射針筒1 支，均與本件販賣毒品犯行無關，故不予宣
    告沒收。其認事用法，核無不合，量刑亦屬允當。被告上訴
    意旨否認犯罪，指摘原判決不當，為無理由，應予駁回。
五、至移送併辦意旨（93年度偵字第21493 號）雖認：被告與朱
    寶永共同意圖營利，而基於販賣第一級毒品海洛因之概括犯
    意聯絡，(一)自92年10月初起至同年12月間，連續販賣第一級
    毒品海洛因給葉旭昭共約10次，每次3,000 元、5,000 元不
    等；(二)自92年4 、5 月間起至同年11月4 日間（較起訴範圍
    廣），期間約每週1 次，每次交易金額3,000 元至10,000元
    不等，連續販賣第一級毒品海洛因給卓三增；(三)自92年中起
    至92年11月間，約2 天1 次，每次500 元至1,000 元不等，
    連續販賣第一級毒品海洛因給乙○○多次等語。惟查，被告
    分別販賣給卓三增、葉旭昭、乙○○之時間、金額、次數等
    均經本院詳為認定如事實及理由欄所載，是事實欄以外之其
    他被告販賣第一級毒品犯行均查無證據足資證明，此部分與
    上開論罪科刑部分並無裁判上一罪關係，本院自不得併予審
    理，而應由檢察官另依法為適當之處理，併予敘明。
據上論斷，應依刑事訴訟法第368條，判決如主文。
本案經檢察官許月雲到庭執行職務。
中    華    民    國    95    年    11    月    22    日
                  刑事第四庭    審判長法官  蕭權閔
                                      法官  陳吉雄
                                      法官  林水城
以上正本證明與原本無異。
如不服本判決應於收受本判決後10日內向本院提出上訴書狀，其
未敘述上訴理由者，並得於提起上訴後10日內向本院補提理由書
狀（均須按他造當事人之人數附繕本）「切勿逕送上級法院」。
中    華    民    國    95    年    11    月    22    日
                                    書記官  吳新貞
附錄本判決論罪科刑法條：
毒品危害防制條例第4條第1項：
製造、運輸、販賣第一級毒品者，處死刑或無期徒刑；處無期徒
刑者，得併科新臺幣1,000萬元以下罰金。


司法院資訊處製作；財團法人民間司法改革基金會備份。
